【裁判字號】    98,上訴,2719
【裁判日期】    980806
【裁判案由】    毒品危害防制條例
【裁判全文】
臺灣高等法院刑事判決                98年度上訴字第2719號
上  訴  人  甲○○
即  被  告
                    章建築）
上列上訴人因毒品危害防制條例案件，不服臺灣板橋地方法院98
年度訴字第1097號，中華民國98年5月27日第一審判決（起訴案
號：臺灣板橋地方法院檢察署98年度毒偵字第796號），提起上
訴，本院判決如下：
    主  文
上訴駁回。
    事  實
一、甲○○前因施用毒品案件，經臺灣板橋地方法院於民國（下
    同）95年6月30日以95年度訴字第668號判處應執行有期徒刑
    一年四月，並於95年8月6日確定；復因施用毒品案件，經臺
    灣板橋地方法院於95年9月29日以95年度訴字第2523號判處
    有期徒刑八月，95年11月10日確定；又因竊盜案件，經臺灣
    桃園地方法院於95年9月21日以95年度易字第1130號判處有
    期徒刑一年二月，並於95年11月22日撤回上訴確定；再因竊
    盜案件，經臺灣板橋地方法院於96年3月29日以95年度簡上
    字第413號判處有期徒刑一年確定。嗣經入監執行後，上開
    四案復經臺灣板橋地方法院以96年度聲減字第4381號裁定減
    刑並定其應執行刑為有期徒刑二年確定，而於97年6月7日執
    行完畢。
二、甲○○前另因施用毒品案件，經臺灣板橋地方法院裁定送觀
    察勒戒後，因認有繼續施用毒品之傾向，又經臺灣板橋地方
    法院裁定令入戒治處所施以強制戒治，並於90年4月6日入所
    戒治，其後於91年3月27日戒治執行完畢釋放出所，並經臺
    灣板橋地方法院檢察署檢察官於91年4月10日以91年度戒毒
    偵字第175號不起訴處分確定。其於上開強制戒治執行完畢
    釋放後之五年內，又因施用毒品案件，經臺灣板橋地方法院
    分別判處罪刑及執行如上。詎其竟基於施用第一級毒品海洛
    因之犯意，於98年1月17日晚上某時許，在其前所承租之臺
    北縣樹林市○○街31巷10號3樓住處內，以注射針筒注射海
    洛因之施用方式，施用海洛因一次。嗣於98年1月18日晚上9
    時30分許，警方至其上開住處執行毒品案件查緝，徵得其之
    同意後，採集其尿液送驗而查獲上情。
三、案經臺北縣政府警察局新莊分局報告臺灣板橋地方法院檢察
    署檢察官偵查起訴。
    理  由
一、證據能力部分：按被告以外之人於審判外之言詞或書面陳述
    ，除法律有規定者外，不得作為證據；又被告以外之人於審
    判外之陳述，雖不符合同法第159條之1至第159條之4之規定
    ，但經當事人於審判程序同意作為證據，法院審酌該言詞陳
    述或書面陳述作成時之情況，認為適當者，亦得為證據。當
    事人、代理人或辯護人於法院調查證據時，知有第159條第1
    項不得為證據之情形，而未於言詞辯論終結前聲明異議者，
    視為有前項之同意，刑事訴訟法第159條第1項及第159條之5
    分別定有明文。查本判決下列所引用之各該被告以外之人於
    審判外之陳述即尿液之姓名代碼對照表、臺灣檢驗科技股份
    有限公司濫用藥物檢驗報告等，皆屬傳聞證據，惟被告雖知
    上開證據資料為傳聞證據，但於準備程序表示無意見而不予
    爭執，審酌上開證據資料製作時之情況，尚無違法不當及證
    明力明顯過低之瑕疵，亦認為以之作為證據應屬適當，故揆
    諸前開規定，爰逕依刑事訴訟法第159條之5規定，認前揭證
    據資料均例外有證據能力。
二、上訴人即被告甲○○經合法傳喚雖未到庭，惟上開事實業據
    其迭於警訊及偵查與原審、本院準備期日訊問時坦承不諱，
    且查：
(一)、經警將被告遭查獲時所採之尿液送驗結果，係呈嗎啡陽性反
    應，此有警方所採尿液之姓名代碼對照表、臺灣檢驗科技股
    份有限公司98年2月5日編號UL/2009/10451號濫用藥物檢驗
    報告在卷可稽。至於被告上訴雖提出臺北縣立醫院診斷證明
    書，記載尿液嗎啡反應檢驗為陰性，然此項證明書係被告事
    後所取得，並非案發當時之尿液檢驗報告，自無從為被告有
    利之認定。
(二)、查海洛因施用入人體後水解還原成嗎啡，再循嗎啡之代謝方
    式排出體外，業據行政院衛生署藥物食品檢驗局以73藥檢壹
    字第030221號函說明綦詳，且尿液中能否驗出嗎啡陽性反應
    ，與其投與量、投與途徑、採尿時間、個人體質及檢測方法
    之靈敏度有關，國外曾有文獻報導注射六毫克之海洛因鹽酸
    鹽，其代謝物嗎啡之平均可檢出時限約為26小時，亦經行政
    院衛生署藥物食品檢驗局於81年9月8日以（81）藥檢壹字第
    8114885號函釋明在案。再前揭尿液檢驗報告載明係以GC/MS
    （即氣相層析質譜儀分析法）方法作為確認檢驗之方式，而
    該方法之原理係檢品經氣化後，通過層析管分離純化，再將
    純化後之成分循序送入質譜儀做個別鑑定。因質譜儀所測定
    之圖譜，在化學上被公認具有指紋特性，故可據以完全判定
    該檢品係為何種化合物。職是，台北榮民總醫院即認為若以
    氣相層析質譜儀（GC/MS）作藥物及其代謝產物之定性及定
    量分析，幾乎不會有偽陽性反應產生，此經該院於83年4月7
    日以83北總內字第3059號函釋明在案。被告之尿液經以氣相
    層析質譜儀分析法檢驗，既係呈嗎啡陽性反應，顯見被告應
    有在前揭犯罪時間施用海洛因之行為甚明。
(三)、查被告前因施用毒品案件，有如前揭犯罪事實欄所載經送觀
    察勒戒、強制戒治及戒治執行完畢之紀錄，且有如前揭犯罪
    事實欄所載之論罪科刑及入監執行完畢之紀錄，此有被告前
    案紀錄表在卷可按。是被告於涉犯本案之前，業曾因施用毒
    品案件，經送強制戒治，嗣於前揭強制戒治執行完畢釋放後
    之五年內，再犯前揭施用毒品之罪甚明。
(四)、綜上，被告前曾施用毒品，經送強制戒治，而於前揭強制戒
    治執行完畢釋放後，五年內再犯施用毒品之罪，嗣後又為本
    件施用毒品犯行，事證應屬明確，其犯行應堪認定，應依法
    論科。
三、論罪科刑部分：
(一)、查海洛因乃屬毒品危害防制條例第2條第2項第1款所規定之
    第一級毒品，核被告所為，係犯毒品危害防制條例第10條第
    1項施用第一級毒品罪。被告持有毒品，復進而施用，其持
    有毒品之低度行為，為施用毒品之高度行為所吸收，不另論
    罪。被告前有如犯罪事實欄所示之論罪科刑及執行完畢之紀
    錄，此有被告前案紀錄表1份在卷可按，其受有期徒刑執行
    完畢，於五年以內故意再犯本件最重本刑為有期徒刑以上之
    罪，為累犯，應依刑法第47條第1項規定，加重其刑。
(二)、原審認被告罪證明確，並適用刑事訴訟法第273條之1第1項
    、第284條之1、第299條第1項前段，毒品危害防制條例第10
    條第1項，刑法第11條前段、第47條第1項之規定，審酌被告
    施用毒品，足以戕害其身心，滋生其他犯罪，惡化治安，嚴
    重損及公益，且被告前曾多次犯有施用毒品之罪，且經觀察
    勒戒、強制戒治執行完畢，其竟再為本件施用毒品犯行，顯
    見其不思悔改，自我控制能力亦顯不佳；惟另考量被告於犯
    後已能坦承犯行，而其施用毒品之行為於本質上係屬自我戕
    害行為，反社會性之程度應屬較低，兼衡其之犯罪動機、目
    的、智識程度非高、家庭經濟狀況及其願至醫院接受美沙冬
    替代療法治療等一切情狀，酌情量處有期徒刑拾月。至本件
    固扣得注射針筒1支，然被告於偵查中業已陳明拋棄該針筒
    （偵查卷第41、42頁），故該針筒已非被告所有，自無從併
    予宣告沒收，併此敘明。
(三)、經核原判決認事用法並無不合，量刑之諭知亦屬妥適，上訴
    人即被告上訴意旨略以量刑過重等詞，然按「量刑輕重係屬
    事實審法院得依職權自由裁量之事項，苟已斟酌刑法第57條
    各款所列情狀而未逾越法定刑度，不得遽指為違法（72年台
    上字第6696號判例）」，本件原審判決已經詳細記載量刑審
    酌各項被告犯罪情節及犯罪後之態度等一切情狀，並予以綜
    合考量，依累犯之規定加重其刑後，在法定刑內科處其刑，
    經核於法並無不合，上訴意旨既未指摘原判決科刑有何違背
    法令，單純就科刑輕重為爭執，自非適法之上訴理由。是其
    指摘原判決不當，為無理由，應予駁回。
四、上訴人即被告經合法傳喚無正當之理由不到庭且亦未在監執
    行，有送達證書與98年7月28日在監在押查詢申請表在卷可
    稽，爰不待其陳述，逕行判決，併此敘明。
據上論斷，應依刑事訴訟法第371條、第368條，判決如主文。
本案經檢察官楊秀琴到庭執行職務。
中    華    民    國    98    年    8     月     6    日
            刑事第十二庭  審判長法  官  蔡永昌
                                法  官  陳榮和
                                法  官  施俊堯
以上正本證明與原本無異。
如不服本判決，應於收受送達後10日內向本院提出上訴書狀，其
未敘述上訴之理由者並得於提起上訴後10日內向本院補提理由書
（均須按他造當事人之人數附繕本）「切勿逕送上級法院」。
                                書記官  顧哲瑜
中    華    民    國    98    年    8     月    10    日
附錄：本案論罪科刑法條全文
毒品危害防制條例第10條
施用第一級毒品者，處六月以上五年以下有期徒刑。
施用第二級毒品者，處三年以下有期徒刑。


司法院資訊處製作；財團法人民間司法改革基金會備份。
